最高法院刑事判決　　　　　　　　　　　　　　　　九十一年度台上字第八四○號
　　上　訴　人　甲○○
　　選任辯護人　何春源律師
右上訴人因違反懲治走私條例案件，不服台灣高等法院中華民國九十年十一月十五日
第二審判決（九十年度上訴字第二二一七號，起訴案號：台灣士林地方法院檢察署八
十七年度偵字第八六○號），提起上訴，本院判決如左：
    主  文
原判決撤銷，發回台灣高等法院。
    理  由
本件原判決認定上訴人甲○○為「泉宏八號」漁船船長，船主為許蔡抱（業經原審判
刑確定），其等二人與大陸地區某不詳姓名之成年貨主，共同基於私運管制物品進口
之犯意聯絡，欲自大陸地區私運漁貨日月蛤進入台灣地區販賣，而約定由上訴人於民
國八十四年五月十四日自台北縣萬里鄉野柳漁港駕駛「泉宏八號」漁船出海，並由該
不詳姓名之大陸地區漁貨主於同月三十日前某日將漁貨日月蛤（肉）四千八百十三公
斤及日月蛤（含殼）一萬五千四百八十七公斤，完稅價格總計新台幣（下同）一百零
四萬五千七百七十元，運至公海上交貨，再由上訴人以「泉宏八號」漁船於同年五月
三十日下午四時許，將之運入台灣地區台北縣萬里鄉野柳漁港碼頭後，委由慶億交通
股份有限公司負責人吳文彬（另案經台灣基隆地方法院以運送走私物品罪判處有期徒
刑七月），指派司機蔡振欽（另案經原審法院以運送走私物品罪判處有期徒刑六月）
駕駛車號ＧＯ｜○八七號冷凍大貨車，載同助手林育男，並聯繫不知情之冷凍大貨車
司機李坤峰（另案經原審法院判決無罪確定）駕駛車號ＧＸ｜Ｇ七九號冷凍大貨車載
同由林長進向行政院勞工委員會（下簡稱勞委會）申請核准聘僱之不知情菲律賓勞工
CLARENCE. C. BITANGA. 隨車運往高雄市前鎮漁貨市場卸貨，上訴人為掩飾其走私犯
行，並利用不知情之台北縣萬里區漁會職員洪世仁在其業務上所掌之「萬里區漁會魚
貨共同運銷證明通知單聯」上登載「會員姓名為蔡俊煌之身分證號碼及住址」等不實
事項後，持交蔡振欽，以供漁貨合法來源之證明，嗣上開冷凍大貨車於八十四年五月
三十一日二時五十分，行經基隆市○○路加油站旁時，為警當場查獲，並扣得上開漁
貨（業經財政部基隆關稅局為沒入之處分）等情，因認第一審論處上訴人共同私運管
制物品進口逾公告數額罪刑，為無不合，予以維持，駁回上訴人在第二審之上訴，固
非無見。
惟查(一)審理事實之法院，對於案內一切與論罪科刑有關之證據，除認為不必要者外，
均應詳為調查，然後基於調查所得之心證以為判斷之基礎，故證據雖經調查，若尚有
其他必要部分未予調查者，即與未經調查者無異，倘仍遽予判決，自屬刑事訴訟法第
三百七十九條第十款所稱應於審判期日調查之證據未予調查之當然違背法令。查上訴
人辯稱：查扣之漁貨是在東經一一九度附近捕獲的，那裡海深大約為九十至一百二十
公尺，並在香港附近公海上捉取的，該地點距香港東邊約一百多海浬（見一六五四號
偵查卷六十頁、四○六六號上訴影本卷六十九頁），並提出「泉宏八號」漁船之出航
紀事簿為憑（見第一審八十五年度訴字第二○號影印卷五十二頁），則「泉宏八號」
漁船捕撈之地點是否確如出航紀事表所載，該等地點與行政院農業委員會八五農漁字
第五一二二九三八Ａ號函所載：日月蛤產地分布於台灣西南部、中國南海等沿岸海域
是否相符。如「泉宏八號」漁船確係在日月蛤產地分布區作業，該船上有無足之長
網可撈獲深達九十至一百二十公尺之日月蛤？另漁船上是否備有包裝機與塑膠袋（見
八十五年度訴字第二○號影印卷八十二頁），若有，則以此方式包裝所占之比例若干
？均待查明釐清。(二)查扣之漁貨中有去殼之日月蛤肉四千八百十三公斤，該船有無去
殼設備，攸關漁貨來源之認定，原審未詳加調查，遽而判決，調查職責尚有未盡。(三)
原判決認定上訴人與船主許蔡抱共同私運管制物品進口逾公告數額，無非以上訴人供
承其受許蔡抱之僱用擔任船長，均依許蔡抱之指示出海，並引用台灣基隆地方法院檢
察署八十六年度偵字第二九七九號偵查卷六十頁背面之口供為據，但遍查該案卷，並
無上開相關之筆錄內容足供憑據，自有認定事實與卷存證據資料不符之違法。(四)上訴
人於第一審法院審理蔡振欽走私乙案中證稱：此番出海之船員共有七人（見八十五年
度訴字第二○號影印卷四十七頁），是否屬實，攸關共犯人數之認定，應予查明。上
訴意旨指摘原判決不當，尚非全無理由，應認有撤銷發回更審之原因。
據上論結，應依刑事訴訟法第三百九十七條、第四百零一條，判決如主文。
中      華      民      國    九十一    年      二      月      七      日
                              最高法院刑事第九庭
                                  審判長法官  莊  登  照
                                        法官  洪  明  輝
                                        法官  黃  一  鑫
                                        法官  魏  新  和
                                        法官  林  秀  夫
      右正本證明與原本無異
                                              書  記  官
中      華      民      國    九十一    年      二      月     二十一   日
